【裁判字號】    98,訴,1080
【裁判日期】    981130
【裁判案由】    違反槍砲彈藥刀械管制條例
【裁判全文】
臺灣高雄地方法院刑事判決              98年度訴字第1080號
公  訴  人  臺灣高雄地方法院檢察署檢察官
被      告  甲○○
公設辯護人  乙○○
上列被告因違反槍砲彈藥刀械管制條例案件，經檢察官提起公訴
（98年度偵字第6880號），本院判決如下：
    主  文
甲○○無罪。
    理  由
一、公訴意旨略以：被告甲○○明知具殺傷力之槍枝係槍砲彈藥
    刀械管制條例公告列管之物品，非經主管機關許可不得持有
    或寄藏，仍於民國91年間某日，在高雄市六合夜市○○○道
    具手槍」店內，以新臺幣（下同）2 萬餘元之代價，購入具
    殺傷力之仿WALHTER 廠PPK/S 型半自動改造手槍1 枝（槍枝
    管制編號：0000000000號）及彈匣1 個後，無故而持有之。
    嗣為警於98年2 月24日中午12時20分許，在其位於高雄縣鳳
    山市○○路317 巷48號住處查獲並扣得上開改造手槍1 枝（
    含彈匣1 個）及海洛因1 包（違反毒品危害防制條例部分經
    送觀察勒戒後，認無繼續施用毒品之傾向，由臺灣高雄地方
    法院檢察署檢察官為不起訴處分）。因認被告甲○○涉犯槍
    砲彈藥刀械管制條例8 條第4 項未經許可持有具殺傷力槍枝
    罪嫌。
二、本件下列引用之證據，均經本院依法踐行調查證據程式，公
    訴人、被告甲○○及其辯護人俱不爭執各該證據之證據能力
    ，且迄至本院言詞辯論終結前，未就上開證據之證據能力聲
    明異議，復查無依法應排除其證據能力之情形，本院審酌上
    開證據之形式及取得之過程並無瑕疵、與待證事實具有關連
    性等情況，認為適當，揆諸前揭規定，認上開證據俱有證據
    能力，均得為本案之證據。
三、按檢察官就被告犯罪事實，應負舉證責任，並指出證明之方
    法；犯罪事實應依證據認定之，無證據不得認定犯罪事實；
    不能證明被告犯罪者，應諭知無罪之判決，刑事訴訟法第16
    1 條第1 項、第154 條第2 項、第301 條第1 項分別定有明
    文。次按事實之認定，應憑證據，如未能發現相當證據，或
    證據不足以證明，自不能以推測或擬制之方法，為裁判之基
    礎。且認定不利於被告之事實，須依積極證據，苟積極證據
    不足為不利於被告事實之認定時，即應為有利於被告之認定
    ，更不必有何有利之證據；又刑事訴訟法上所謂認定犯罪事
    實之積極證據，係指適合於被告犯罪事實之認定之積極證據
    而言，雖不以直接證據為限，間接證據亦包括在內，然而無
    論直接或間接證據，其為訴訟上之證明，須於通常一般之人
    均不致有所懷疑，而得確信其為真實之程度者，始得據為有
    罪之認定，倘其證明尚未達到此一程度，而有合理之懷疑存
    在，無從使事實審法院得有罪之確信時，即應由法院諭知被
    告無罪之判決（最高法院30年上字第816 號、29年上字第31
    05號、40年臺上字第86號、76年臺上字第4986號判例意旨可
    資參照）。
四、公訴人認被告甲○○涉犯前開違反槍砲彈藥刀械管制條例罪
    嫌，無非以被告之供述、內政部警政署刑事警察局（下稱刑
    事警察局）之鑑驗書及扣案之改造手槍1 枝（含彈匣1 個）
    等物為其論據。然訊據被告甲○○固坦承持有上開改造手槍
    1 枝（含彈匣1 個）之事實，惟堅決否認有何違反槍砲彈藥
    刀械管制條例之罪嫌，辯稱：伊認為扣案手槍是沒有殺傷力
    的道具槍，伊當初用2 萬元購買該扣案手槍，純粹是買來擺
    飾，伊不曾拆解過，也不曾試射擊發過等語。被告之辯護人
    則以：(1)本件扣案之手槍經刑事警察局鑑定後固認有殺傷力
    ，惟刑事警察局僅採用檢視法、性能檢驗法為鑑定，而經法
    務部調查局（下稱調查局）以適合該槍枝裝填試射實驗用模
    擬土造子彈1 顆實際試射結果，所測得之單位面積動能僅約
    16.698焦耳/ 平方公分，當以調查局所為之實際試射結果較
    能令人信服，然調查局測得之動能並未超過實務上認定具有
    殺傷力之法定值，則扣案之手槍是否確有殺傷力，容有疑義
    。(2)被告於為警查獲之初，經查獲機關即高雄縣政府警察局
    警員初步檢視結果，亦認扣案手槍屬非管制槍枝之可能性較
    大，既連具有專業之警員均認扣案手槍屬非管制槍枝之可能
    性較大，則被告辯稱其主觀上認該槍枝不具殺傷力等語，即
    屬可信。經查：
(一)被告於91年間某日在高雄市六合夜市○○○道具手槍」店內
    ，以2 萬餘元之代價，購入扣案之半自動改造手槍1 枝（槍
    枝管制編號：0000000000號）及彈匣1 個後持有之，嗣為警
    於98年2 月24日中午12時20分許，在其位於高雄縣鳳山市○
    ○路317 巷48號住處查獲並當場扣得上開改造手槍1 枝（含
    彈匣1 個）等情，業據被告坦承在卷（見警卷第6 至10頁、
    臺灣高雄地方法院檢察署98年度偵字第6880號卷《下稱偵卷
    》第6 至7 頁），復有本院98年度聲搜字第339 號搜索票、
    行政院海岸巡防署海岸巡防總局南部地區巡防局臺南市機動
    查緝隊搜索扣押筆錄、扣押物品目錄表、扣案手槍照片8 張
    、查獲現場照片6 張在卷可稽（見警卷第1 至5 、22至23、
    26至28頁），堪可認定。
(二)扣案之手槍1 支，經刑事警察局鑑定結果，認係改造手槍，
    由仿WALHTER 廠PPK/S 型半自動改造手槍製造之槍枝，換裝
    土造金屬槍管而成，經檢視，該槍枝欠缺保險鈕且扳機故障
    ，但仍可以拉放擊錘之方式擊發子彈，認具殺傷力等語，有
    該局98年3 月30日刑鑑字第0980038756號鑑驗書1 紙、照片
    3 張在卷可稽（見偵卷第12頁）。又扣案之手槍經本院再送
    調查局鑑定結果，認係以仿德國WALHTER PPK/S 型式，由金
    屬材質製成以打擊底火方式擊發之遊戲類模擬槍械，經換裝
    金屬材質撞針及口徑約8 ㎜可容金屬彈丸通過之土造金屬槍
    管改造而成，經檢視，送鑑槍枝滑套後端左側欠缺保險掣鈕
    ，惟未妨礙擊錘功能，槍管後端欠缺固定螺，致槍管於扳機
    護弓開啟時容易鬆動移位，惟不妨礙子彈發射過程，槍身左
    側欠缺鎖定扳機之鎖定板及鈕簧，致扳機故障不能正常扣動
    使用，惟上開缺陷雖影響該槍枝之機械性能，惟仍能以拉放
    擊錘方式啟動撞針前擊而擊發子彈，再以適合送鑑槍枝裝填
    試射實驗用模擬土造子彈1 顆，實際裝填試射後，以彈速測
    定儀於槍口前方1 公尺處測得發射彈丸速度每秒104.18公尺
    ，換算發射彈丸（直徑6 ㎜、彈丸重0.87公克）之單位面積
    動能約16.698焦耳/ 平方公分，但此非該槍枝發射彈丸之最
    大值，經綜合判定結果，認該槍枝展現整體性能及相當威力
    ，結構及性能無其他異狀，且因該槍枝已換裝金屬材質撞針
    及槍管，認該槍枝能夠擊發適合其使用於近距離具殺傷力之
    土造子彈等情，有調查局98年7 月31日調科參字第09800401
    100 號鑑定通知書1 份、照片8 張附卷可參（見本院98年度
    審訴字第1746號卷第25至28頁），固堪認定。
(三)惟查，刑事警察局前開鑑定，僅以檢視法、性能檢驗法等方
    式進行檢驗乙節，有前述之刑事警察局鑑驗書1 紙可參，而
    調查局除檢視該槍枝結構外，復以模擬之土造子彈進行實際
    試射乙節，亦有前開調查局之鑑定通知書可證，鑑驗方式較
    為完整，自應以調查局之鑑驗結果為準。而調查局之鑑定結
    果固認整體而言，扣案之改造手槍能夠擊發適合其使用於近
    距離具殺傷力之土造子彈，惟其以模擬之土造子彈進行實際
    試射結果，單位面積動能僅約有16.698焦耳/ 平方公分，並
    未達目前我國實務上認定具有殺傷力之單位面積動能24焦耳
    / 平方公分，而調查局前開鑑定通知書固載明扣案槍枝實際
    試射之單位面積動能16.698焦耳/ 平方公分，並不表示係該
    槍枝發射彈丸之最大值，惟調查局亦未敘明該槍枝發射彈丸
    最大值之可能數值為何？從何認定該槍枝發射彈丸之最大可
    能數值等供本院參酌，自難僅以該實際試射結果及該槍枝換
    裝金屬撞針及槍管，即推論扣案槍枝確具有殺傷力。參以被
    告為警查獲時，並未一併扣押該槍枝所適用之子彈，而調查
    局本其對於槍彈之專業知識，所自行製成適合裝填扣案槍枝
    之土造子彈，裝填於扣案槍枝後實際試射結果，其發射之單
    位面積動能仍尚未逾法定具殺傷力之標準值，則是否確存在
    更適合扣案槍枝使用之子彈，能使扣案槍枝裝填該種子彈擊
    發後，達到法定具殺傷力之標準值，亦有疑問。是被告及其
    辯護人辯稱：扣案槍枝並無殺傷力等語，尚非無據。
(四)又扣案槍枝滑套後端左側欠缺保險掣鈕，槍管後端欠缺固定
    螺，致槍管於扳機護弓開啟時容易鬆動移位，槍身左側欠缺
    鎖定扳機之鎖定板及鈕簧，致扳機故障不能正常扣動使用等
    情，業據調查局前開函文敘明甚詳。而扣案槍枝於扣案之初
    ，槍枝大部分結構雖然完整，槍管亦為暢通，惟因該槍枝扳
    機無法連動擊錘，不具可發揮功能之擊發機構，高雄縣政府
    警察局鑑識課人員因而認屬非管制槍枝之可能性較大之事實
    ，則有高雄縣政府警察局槍枝初步檢視報告表、照片8 張、
    承辦人員履歷資料2 份在卷可稽（見警卷第21至25頁），參
    以綜觀全卷，並無何積極事證足以證明被告曾以拉放擊錘方
    式，並裝填合適子彈之方式實際試射，進而發現該槍枝之整
    體威力，則縱認扣案槍枝客觀上確實具有殺傷力，亦無法證
    明被告主觀上對此有所認知。是被告及其辯護人辯稱：被告
    主觀上認扣案槍枝並無殺傷力等語，亦非無據。
五、綜上所述，被告固持有扣案之改造手槍1 支（含彈匣1 個）
    ，惟依本件檢察官所為之舉證，尚無積極事證足證該扣案手
    槍具有殺傷力，縱認該槍枝客觀上確具有殺傷力，亦無法證
    明被告主觀上知悉該槍枝具有殺傷力。此外，復查無其他積
    極證據足認被告有檢察官所指之上述犯行，揆諸首揭說明，
    自應為被告無罪之諭知。
據上論斷，應依刑事訴訟法第301 條第1 項，判決如主文。
本案經檢察官陳俊秀到庭執行職務。
中    華    民    國    98    年    11    月    30    日
                  刑事第十七庭  審判長法  官  陳建和
                                      法  官  余銘軒
                                      法  官  毛妍懿
以上正本證明與原本無異。
如不服本判決應於收受送達後10日內向本院提出上訴書狀，並應
敘述具體理由；如未敘述上訴理由者，應於上訴期間屆滿後20日
內向本院補提理由書（均須按他造當事人之人數附繕本）「切勿
逕送上級法院」。
中    華    民    國    98    年    11    月    30    日
                                      書記官  林晏光


司法院資訊處製作；財團法人民間司法改革基金會備份。
